臺灣桃園地方法院行政訴訟判決　
111年度交字第164號
原      告  張慈軒  

被      告  桃園市政府交通事件裁決處
                      設桃園市○○區○○路00號7~8樓
代  表  人  張丞邦    住同上
訴訟代理人  黃一鳴律師
上列當事人間交通裁決事件，原告不服被告民國111年4月15日桃
交裁罰字第58－ZAB195380號裁決，提起行政訴訟，本院判決如下
：
    主  文
原告之訴駁回。
訴訟費用新臺幣參佰元由原告負擔。
    事實及理由
壹、程序方面：
    本件係因原告不服被告所為道路交通管理處罰條例（下稱處
    罰條例）第8 條之裁決而提起撤銷訴訟，依行政訴訟法第23
    7 條之1 ，應適用交通裁決事件訴訟程序。本件因卷證資料
    已經明確，本院依行政訴訟法第237 條之7 規定，不經言詞
    辯論，直接裁判。
貳、實體方面：                                  
一、事實概要：
　　原告於民國111年1月1日10時12分許，駕駛車牌號碼0000－00
    號自用小客車（下稱系爭車輛），行經國道一號高速公路北
    向33.4公里處時，為民眾於111年1月7日檢舉，經內政部警
    政署國道公路警察局第一公路警察大隊（下稱舉發機關）員
    警認原告有「行駛高速公路未依規定變換車道（變換車道未
    依規定使用方向燈）」之違規，遂逕行舉發並填製國道警交
    字第ZAB195380號之舉發違反道路交通管理事件通知單（下
    稱系爭舉發通知單），記載應到案日期111年4月1日前，並
    移送被告處理。嗣原告於111年3月4日到案陳述不服舉發，
    經被告函請舉發機關協助查明事實後，認原告確有「行駛高
    速公路未依規定變換車道」之違規，即於111年4月15日填製
    桃交裁罰字第58－ZAB195380號裁決書（下稱原處分），爰依
    道路交通管理處罰條例（下稱處罰條例）第33條第1項第4款
    及違反道路交通管理事件統一裁罰基準及處理細則（下稱裁
    罰基準及處理細則）等規定，裁處原告罰鍰新臺幣（下同）
    3,000元，並記違規點數1點等處分。原告不服，於是提起本
    件行政訴訟。
二、原告起訴主張及聲明：
（一）主張要旨：原告當時係直線行駛於高架道路上，完全依照
      地面標線行駛，並無違規情事。又上開標線為「V」字展
      開之路線，原告並無變換車道一事，且原告違規路段並無
      所謂匯入及匯出之交流道，而原告為直線車輛，亦無後方
      來車，況原告違規時為離峰時段，車輛不多，並無危險之
      駕駛行為，最後原告對於檢舉人之行車記錄器等相關設備
      亦有疑義。
（二）聲明：撤銷原處分。
三、被告答辯及聲明：
（一）答辯要旨：
    ⒈引用處罰條例第7條之1、第33條第1項第4款、第63條第1項
      第1款、第85條第1項、第4項、道路交通安全規則（下稱
      道安規則）第91條第1項第6款、第105條、高速公路及快
      速公路交通管制規則（下稱管制規則）第11條、道路交通
      標誌標線號誌設置規則（下稱設置規則）第146條、第149
      條、第189條之1，及臺灣新北地方法院105年度交字第63
      號、107年度交字第112號、104年度交字第333號等相關交
      通法規之條文與判決（詳卷附答辯狀）。
    ⒉舉發機關111年3月21日國道警一交字第1110000000號函文
      表示略以：「…旨揭車輛於111年1月1日10時12分，在國道
      1號北向33.4公里處未依規定變換車道(變換車道未依規定
      使用方向燈)違規案，係民眾現場目睹該車違規，以科學
      儀器取得證據資料向本大隊提出檢舉。本大隊依道路交通
      管理處罰條例第7條之1：『對於違反本條例之行為者，民
      眾得敘明違規事實或檢具違規證據資料，向公路主管或警
      察機關檢舉，經查證屬實者，應即舉發』之規定，經查證
      屬實後依法舉發(第ZAB195380號違規單)…」等語。
　　⒊復經檢視影像資料，於影片時間10：12：33時，路面即顯
      示白虛線分隔同向車道，而系爭車輛於10：12：35至36時
      ，變換車道且未依上開規定使用方向燈，舉發機關依據處
      罰條例第33條第1項第4款規定舉發，應無違誤。又處罰條
      例依其立法目的，即在為加強道路交通管理，維護交通秩
      序，確保交通安全。其中有關駕駛人行為應遵守之規定，
      本即都有其特別規範之安全理由，其中有關行進間之變換
      車道或轉彎，必須使用方向燈提醒其他駕駛人及行人，尤
      為駕駛人須具備之基本常識，俾利其他用路人了解車輛動
      向，以維自身及他人行車安全。換言之，上開使用方向燈
      等行為係駕駛人行駛中應盡之注意義務，駕駛人確有遵守
      之義務，而原告之行為確為變換車道，即應依規定使用方
      向燈。
　　⒋至原告主張對告發人相關設備有疑義一節，惟參照臺灣士
      林地方法院105年度交字第291號判決意旨觀之，行車記錄
      器記錄原告違規之目的在於，於該路段、該時間，原告之
      違規行為確實發生，顯然原告主張之由係欲規避其違規事
      實之詞，顯不可採。
　　⒌綜上所述，系爭車輛因有「行駛快速公路未依規定變換車
      道」之情，已該當處罰條例第33條第1項第4款規定之要件
      ，是被告依法裁處，應無違誤，原告之訴為無理由。
（二）聲明：駁回原告之訴。
四、本院之判斷：
（一）前提事實：
      原告於111年1月1日10時12分許，駕駛系爭車輛行經國道
      一號高速公路北向33.4公里處時，為民眾於111年1月7日
      檢舉，經舉發機關員警認原告有「行駛高速公路未依規定
      變換車道（變換車道未依規定使用方向燈）」之違規等情
      ，此有舉發機關111年3月21日國道警一交字第1110000000
      號函文（見本院卷第31至32頁）、系爭舉發通知單（見本
      院卷第33頁）、駕駛人基本資料（見本院卷第41頁）、交
      通違規案件陳述書（見本院卷第43頁）等資料各1份在卷
      可憑。
（二）被告認定原告有「行駛高速公路未依規定變換車道」之違
      規，並無違誤：
    ⒈按「汽車行駛於高速公路、快速公路或設站管制之道路，
      不遵使用限制、禁止、行車管制及管理事項之管制規則而
      有下列行為者，處汽車駕駛人新臺幣3,000元以上6,000元
      以下罰鍰：四、未依規定變換車道」，處罰條例第33條第
      1項第4款定有明文。又管制規則第11條規定：「汽車在行
      駛途中，變換車道或超越前車時，應依標誌、標線、號誌
      指示，並不得有下列情形：一、驟然或任意變換車道。二
      、未依規定使用方向燈。三、未保持安全距離及間隔。四
      、駛離主線車道未依序排隊，插入正在連貫駛出主線之汽
      車中間」。次按「行車遇有轉向、減速暫停、讓車、倒車
      、變換車道等情況時所用之燈光及駕駛人之手勢，應依下
      列規定：六、變換車道時，應先顯示欲變換車道方向之燈
      光或手勢」、「汽車駕駛人，應依下列規定使用方向燈：
      一、起駛前應顯示方向燈。二、左（右）轉彎時，應先顯
      示車輛前後之左（右）邊方向燈光；變換車道時，應先顯
      示欲變換車道方向之燈光，並應顯示至完成轉彎或變換車
      道之行為」，道安規則第91條第1項第6款、第109條第2項
      第1款、第2款所明定。
    ⒉經查，本院勘驗本件舉發過程之錄影光碟內容略以：「⒈檔
      案名稱：0000000A00_ATTCH1。⒉光碟播放時間共8秒，本
      檔案之錄影畫面係2022年1月1日10時許所錄製，為檢舉人
      車輛行車記錄器之影像畫面。⒊錄影畫面一開始，即可看
      見原告駕駛車牌號碼0000－00號自用小客車（下稱系爭車
      輛）行駛於檢舉人車輛右側之車道上。⒋錄影畫面時間10
      時12分35秒許，系爭車輛開始跨越向右跨越『穿越虛線』，
      但並未閃爍右側方向燈。⒌錄影畫面時間10時12分37秒許
      ，系爭車輛已完全向右變換車道完成，系爭車輛於變換車
      道期間，其右側方向燈完全未閃爍」等情（見本院卷第47
      頁），核與舉發機關111年3月21日國道警一交字第111000
      0000號函文表示略以：「說明：二、旨揭車輛於111年1月
      1日10時12分，在國道一號北向33.4公里處未依規定變換
      車道(變換車道未依規定使用方向燈)違規案，係民眾現場
      目睹該車違規，以科學儀器取得證據資料向本大隊提出檢
      舉。本大隊依道路交通管理處罰條例第7條之1：『對於違
      反本條例之行為者，民眾得敘明違規事實或檢具違規證據
      資料，向公路主管或警察機關檢舉，經查證屬實者，應即
      舉發』之規定，經查證屬實後依法舉發…」等語（見本院卷
      第31頁），大致相符。足認系爭車輛確於111年1月1日10
      時12分許，行經國道一號高速公路北向33.4公里處時，有
      向右跨越「穿越虛線」之事實，而該車既然確有跨越「穿
      越虛線」行駛之情，即屬變換車道，便應遵守上開道安規
      則對於變換車道時應遵守之規範。據此，系爭車輛於跨越
      「穿越虛線」而變換車道時，確有未依規定使用方向燈之
      情，足認其違規屬實。
    ⒊原告雖主張：其當時係直線行駛於高架道路上，完全依照
      地面標線行駛，而上開標線為「V」字展開之路線，原告
      為直線車輛，並無變換車道一事，況原告違規路段並無所
      謂匯入及匯出之交流道等語。惟查，按設置規則第189條
      之1規定：「穿越虛線，係供車輛匯入匯出時，做為劃分
      主線車道與其他車道之用，其他車道車輛應讓主線車道車
      輛先行」，復參照臺北高等行政法院110年度交上字第107
       號行政判決：「高速公路主管機關指定時段、特定路段
      之路肩開放車輛通行時，該路肩實質上即具有車道之性質
      ，則由路肩跨越『穿越虛線』駛入減速車道，自屬變換車道
      之行為」判決意旨觀之，可知舉發機關引用設置規則第18
      9條之1之規定，係為說明「穿越虛線」本為車道線之一種
      ，其功能係劃分主線車道與其他車道之用，如跨越「穿越
      虛線」，當然亦屬跨越車道線，自屬「變換車道」之行為
      。再對照上開採證影片，可見系爭車輛確實有向右跨越「
      穿越虛線」，並駛入右側車道內之事實明確，其為變換車
      道之行為，自應全程使用方向燈，以警示後方來車，以維
      護行車安全。再者，有關道路交通標誌、標線、號誌，係
      交通主管機關依道路交通狀況及用路人之需要而依法設置
      ，駕駛人本有遵守標誌、標線、號誌指示之義務，且原告
      係領有駕駛執照之駕駛人，對於上開交通法規應詳知了解
      。自不得憑其個人主觀認定而任意決定不予遵守，否則將
      使交通秩序大亂，影響道路交通安全及其他用路人權益。
      故原告認其依路面標線行駛，未影響後車安全，故無須使
      用方向燈，顯係誤解法律之規定，自不足採。
　　⒋原告又主張：違規當時係假日，亦為離峰時段，車輛不多
      ，並無危險駕駛之行為等語。惟道安規則第91條第1項第6
      款規定：「變換車道時，應先顯示欲變換車道方向之燈光
      或手勢」，上開立法規定係認變換車道，如未先顯示欲變
      換車道方向之燈光，即已係屬於有礙行車安全之行為，始
      會有上開法律規定。換言之，變換車道時，不以客觀上有
      發生危害之情況產生，始須使用方向燈。故原告上開主張
      ，亦屬卸責之詞，並不足採。
　　⒌至原告主張：原告對檢舉人車輛行車記錄器之相關設備有
      疑義等語。惟查，交通違規案件除有涉及重量、速率、酒
      精測定值等須使用經濟部標準檢驗局檢定合格之儀器採證
      外，其他儀器並無相類規範，且交通違規案件檢舉亦無明
      文限制所使用之儀器，須經由經濟部標準檢驗局檢定合格
      後才可使用；再者，處罰條例第7條之2、裁罰基準及處理
      細則第22條第1項、第2項等規定中所謂科學儀器，僅需其
      獲得結果可還原現場情形及具有驗證性即為已足，而行車
      紀錄器具錄影功能，其獲得結果可還原現場情形及具驗證
      性，自屬前開規定所稱之科學儀器，並無另提出所謂經濟
      部的檢驗證明之必要性。又經本院前揭勘驗結果，可見畫
      面之畫質及光線均前後一致，週邊景物連續，並無相關剪
      接或變造等人為造作之跡證，堪認係於本件違規時、地直
      接拍攝之事實結果。另依前揭規定，民眾本得敘明違規事
      實或檢具違規證據資料，向舉發機關檢舉，無須經由國家
      培訓方有舉發資格，且本件民眾所為程序是檢舉並非舉發
      。故原告上開主張，係屬誤解法律規定，亦屬卸責之詞，
      並不足採。
　　⒍綜上所述，原告係持有合法駕駛執照之人，其變換車道未
      依規定使用方向燈之違規行為，縱認其非故意，亦有應注
      意，能注意，而未注意之過失責任。故本件被告認定原告
      有「行駛高速公路未依規定變換車道」之違規行為事實，
      並無違誤。
（三）被告以原處分裁罰原告罰鍰3,000元，並記違規點數1點，
      並無違誤：
    ⒈按「汽車行駛於高速公路、快速公路或設站管制之道路，
      不遵使用限制、禁止、行車管制及管理事項之管制規則而
      有下列行為者，處汽車駕駛人新臺幣3,000元以上 6,000
      元以下罰鍰：四、未依規定變換車道」、「汽車駕駛人有
      下列各款所列條款之一者，除依原條款處罰鍰外，並予記
      點：一、有第33條第1項、第2項、第38條第1項、第40條
      、第45條、第47條第1款至第3款、第48條、第49條或第60
      條第1項、第2 項第1款、第2款情形之一者，各記違規點
      數1點」，處罰條例第33條第1項第4款、第63條第1項第1
      款分別定有明文。
    ⒉次按裁罰基準及處理細則第1條規定：「本細則依道路交通
      管理處罰條例第92條第4項規定訂定之」、第2條第1項、
      第2項規定：「處理違反道路交通管理事件之程序及統一
      裁罰基準依本細則之規定辦理。前項統一裁罰基準，如附
      件違反道路交通管理事件統一裁罰基準表」，核上開處罰
      條例第92條第4項所授權交通部會同內政部訂定之裁罰基
      準及處理細則及其附件「違反道路交通管理事件統一裁罰
      基準表」（下稱裁罰基準表），就其立法目的及功能，乃
      為防止處罰機關枉縱或偏頗，用以維持裁罰之統一性與全
      國因違反道路交通管理事件受處罰民眾之公平，不因裁決
      人員不同，而生偏頗，寓有避免各監理機關於相同事件恣
      意為不同裁罰之功能，並非法所不許，於憲法上保障人民
      財產權之意旨並無牴觸（此並有司法院釋字第511號解釋
      意旨理由足資參照），是被告自得依此裁罰基準表而為裁
      罰。
    ⒊原告確有「行駛高速公路未依規定變換車道」之違規行為
      ，已詳如前述，且原告係於應到案期限內到案聽後裁決，
      又依裁罰基準表規定：「小型車」、「行駛高、快速公路
      未依規定變換車道」，於期限內繳納或到案聽候裁決者，
      裁處罰鍰3,000元。是本件被告依處罰條例第33條第1 項
      第4款、第63條第1項第1款、裁罰基準及處理細則及裁罰
      基準表等規定，以原處分裁罰原告3,000元之法定罰鍰，
      並記違規點數1點，經核即屬於法有據，該等處分並無違
      誤。故原告訴請撤銷原處分為無理由，應予駁回。
（四）本件判決基礎已臻明確，兩造其餘之攻擊防禦方法及訴訟
      資料經本院審酌後，核與判決結果不生影響，無一一論述
      之必要，附此敘明。
五、本件第一審裁判費為裁判費300元，應由原告負擔，爰確定
    第一審訴訟費用額如主文第二項所示。
六、據上論結，本件原告之訴無理由，依政訴訟法第237條之8  
    第1項、第98條第1項前段等規定，判決如主文。　
中　　華　　民　　國　　111 　年　　9 　　月　　15　　日
　　　　　　　　　行政訴訟庭　法　官　黃漢權
上為正本係照原本作成。
如不服本判決，應於判決送達後20日內，向本院提出上訴狀並表
明上訴理由（原判決所違背之法令及其具體內容或依訴訟資料可
認為原判決有違背法令之具體事實），其未載明上訴理由者，應
於提出上訴後20日內向本院補提理由書（上訴狀及上訴理由書均
須按他造人數附繕本，如未按期補提上訴理由書，則逕予駁回上
訴），並應繳納上訴裁判費新臺幣750元。
中　　華　　民　　國　　111 　年　　9 　　月　　15　　日
　　　　　　　　　　　　　　　書記官　蕭竣升